最高法院刑事判決　　　　　　　　　　　　　　　八十七年度台上字第一六七四號
　　上　訴　人　甲○○
　　選任辯護人　劉毓卿律師
右上訴人因傷害直系血親尊親屬案件，不服台灣高等法院台中分院中華民國八十七年
一月十三日第二審判決（八十六年度上訴字第二五三一號，起訴案號：台灣南投地方
法院檢察署八十五年度偵字第五二○七號），提起上訴，本院判決如左：
    主  文
上訴駁回。
    理  由
按刑事訴訟法第三百七十七條規定，上訴於第三審法院，非以判決違背法令為理由，
不得為之。是提起第三審上訴，應以原判決違背法令為理由，係屬法定要件。如果上
訴理由狀並未依據卷內訴訟資料，具體指摘原判決不適用何種法則或如何適用不當，
或所指摘原判決違法情事，顯與法律規定得為第三審上訴理由之違法情形，不相適合
時，均應認其上訴為違背法律上之程式，予以駁回。本件上訴人甲○○上訴意旨略稱
：(一)、上訴人始終否認毆打告訴人許水龍，告訴人自民國八十六年一月六日至同年二
月一日先後三次所述受傷部位均不相符，如告訴人真的被打傷，應不會忘記該傷處，
足證告訴人係虛構事實誣告，原審對此有利上訴人之證據未予調查，有應於審判期日
調查之證據未予調查之違法。(二)、上訴人於原審辯稱：第一審於八十六年九月十日調
查時，經隔離訊問結果，告訴人說其被打致左腹部紅紅的，第二天瘀青；證人許滄洲
稱見告訴人右腹部近肋骨處紅腫，二人說詞互異，足見本案係由告訴人任意胡說，而
由許滄洲配合偽證，經不起隔離訊問考驗等語。原判決對上訴人上開有利辯解，何以
不加採納，未予說明，有判決不備理由或所載理由矛盾之違法云云。惟查證據之取捨
及其證明力之判斷，屬於事實審法院之職權，苟其所為之判斷，並不違背經驗法則及
論理法則，即不能任意指為違背法令。又認定犯罪事實所憑之證據，並不以直接證據
為限，間接證據亦包括在內。審理事實之法院綜合卷內之直接、間接證據，本於推理
作用，於通常一般之人均不致有所懷疑，得確信其為真實之程度者，即非不得據之為
有罪之認定。本件原判決認定上訴人甲○○有原判決事實欄所載之傷害其父許水龍之
犯行，係以該事實已據告訴人即被害人於偵、審中指訴綦詳。且上訴人亦供承事發時
因不耐煩，餵食其父喝水時比較粗魯，其父之衣服因而弄濕。事發當晚，上訴人所僱
之菲籍女傭席拉（SOTTO SHEILA G）餵被害人食物時，被害人有告稱上訴人打伊等情
，亦據席拉於檢察官偵查中供明。上訴人之弟許滄洲於偵審中亦證稱事發翌日下午替
被害人洗澡時，發現被害人右腹部紅腫，被害人告稱是上訴人用球鞋打傷等語。而上
訴人以粗暴行為對待被害人之情，亦經上訴人之母許余素錦指述在卷等證據，予以綜
合判斷，認上訴人成立刑法第二百八十條、第二百七十七條第一項之傷害直系血親尊
親屬罪，於法定刑內量處其刑，已詳其所憑之證據及認定之理由。並說明被害人被
打傷時，仍念父子之情，未考慮告訴，且行動不便而未驗傷。因上訴人搬家而未取得
上訴人傷害被害人所用之膠底運動鞋。被害人因事隔近年，致記憶有誤，而在第一審
八十六年九月十日審理時，誤稱被打部位在左腹部，第一天紅紅的，第二天瘀青等語
。凡此，均不影響上訴人犯罪事實之認定。上訴人所辯無傷害犯行，被害人係不滿伊
搬出外住而捏詞誣告云云，為卸責之詞，不足採信。所為論斷，均有卷存證據資料可
資覆按。從形式上觀察，並無違背法令之情形存在。查告訴人之陳述前後不符，或與
證人之陳述，相互間有所歧異時，究竟何者為可採，法院仍得本其自由心證予以斟酌
，非謂一有不符或矛盾，即應認其全部均為不可採信；尤其關於行為動機、手段及結
果等細節方面，告訴人之指陳，固難免故予誇大，證人之證言，有時亦有予渲染之可
能；然其基本事實之陳述，若與真實性無礙時，則仍非不得予以採信。本件告訴人先
後所述受傷情形固有不同，原審擇採與證人許滄洲所述相同之受傷部位之供詞，並已
說明告訴人在第一審所述左腹部被打受傷不足取之理由，乃法院依其心證自由判斷之
職權行使，並無理由不備之情形。上訴意旨對原判決依憑前開證據所為之論斷，究竟
有何不適用法則或適用不當之違法情事，並未依據卷內資料予以指明，徒以自己之說
詞，泛詞指摘原審有應於審判期日調查之證據未予調查及理由不備或理由矛盾之違法
云云，並再為單純事實上之爭執，否認犯罪，要非適法之第三審上訴理由。是上訴意
旨所指摘原判決違法情事，殊與法律規定得為第三審上訴理由之違法情形，不相適合
。衡以前開說明，其上訴為違背法律上之程式，應予駁回。
據上論結，應依刑事訴訟法第三百九十五條前段，判決如主文。
中      華      民      國    八十七    年      五      月     十四     日
                              最高法院刑事第七庭
                                  審判長法官  董  明  霈
                                        法官  丁  錦  清
                                        法官  賴  忠  星
                                        法官  林  茂  雄
                                        法官  王  居  財
      右正本證明與原本無異
                                              書  記  官
中      華      民      國    八十七    年      五      月     二十     日
